臺灣苗栗地方法院民事簡易判決　九十一年度苗簡字第四○一號
　　原　　　告　乙○○
　　被　　　告　甲○○
右當事人間拆屋還地等事件，本院判決如左：
    主    文
被告應將坐落苗栗縣大湖鄉○○段九九０之五地號，如附圖ＡＢＣ三點所示部分，面
積十二平方公尺之農作物拆除，並將土地返還予原告。
被告應給付原告新台幣壹仟捌佰元，及自民國九十一年八月九日起至清償日止，按年
息百分五計算之利息。
訴訟費用由被告負擔。
本判決第一項於原告以新台幣陸仟肆佰元供擔保後得假執行；本判決第二項於原告以
新台幣陸佰元供擔保後得假執行。
    事實及理由
一、兩造聲明及陳述要旨：
    １、原告部分：原告係苗栗縣大湖鄉○○段九九０之五地號（以下簡稱系爭土地
        ）之所有權人，因被告無權占有系爭土地，占有之面積、位置均如主文第一
        項所示。另被告無權占有系爭土地，原告受有相當於土地出租所得利益之損
        害，爰以原告同時期出租訴外人陳玉芬之租金收益計算，受有每年新台幣（
        下同）一百二十元之租金利益，被告自民國七十六年七月二十一日起算至九
        十一年七月二十日止，共計有十五年不當得利之利益等事實，提出土地登記
        謄本、房屋租賃契約書各一份（均影本）為證，爰分依民法第七百六十七條
        、第一百七十九條之規定，請求被告如主文第一、二、三項所示，並願供擔
        保，請分准為假執行之宣告。另主張八十九年七月二十一日起至九十一年七
        月二十日止，共二年相當於租金收入之損害，爰依民法第一百八十四條之規
        定，一併請求。
    ２、被告部分：被告抗辯伊並非無權占有系爭土地，依原告與訴外人李雙來於七
        十一年八月十一日，在苗栗縣大湖鄉進行調解，調解成立內容第五點記載：
        「聲請人（即原告）所有南湖段九九０之五地號內之鳳田竹同意保留為對造
        人（即李雙來）房屋保護之用，但不得妨害聲請人之工作」，被告並非無權
        占有系爭土地，並提出七十一年八月十一日苗栗縣大湖鄉調解委員會（七一
        ）大鄉調字第十八號調解書影本一份為證，請求駁回原告之訴。
二、得心證之理由：
    １、原告係苗栗縣大湖鄉○○段九九０之五地號之所有權人，有原告提出之土地
        登記謄本為證，另被告占有系爭土地，占有之面積、位置均如主文第一項所
        示，業經本院於九十一年九月十九日囑託苗栗縣大湖地政事務所測量屬實，
        並製有測量成果圖在卷可稽，復均為被告所不爭執，堪信原告上開之主張為
        真實。基此，本件首應審究者，厥為被告是否為無權占有系爭土地？經查：
      (1)七十一年八月十一日苗栗縣大湖鄉調解委員會（七一）大鄉調字第十八號調
        解書，其當事人欄分別記載聲請人乙○○、相對人李雙來，並非本件被告甲
        ○○。另上開調解書第五點記載之內容，核其性質僅具債權契約，其本質上
        是否屬於得讓與之債權，已恐有疑義，況被告並未證明有何受讓或繼受權利
        之情形。
      (2)參酌前開調解成立內容第五點僅記載：「聲請人（即原告）所有南湖段九九
        ０之五地號內之鳳田竹同意保留為對造人（即訴外人李雙來）房屋保護之用
        ，但不得妨害聲請人之工作」，雖上開鳳田竹僅係原告同意保留為訴外人李
        雙來房屋保護之用，然其前提仍須不得有妨害原告之耕作情形，且本院於九
        十一年九月十九日履勘現場之結果，系爭土地及其附近，均種有草莓之田地
        ，且系爭土地上之竹林茂密，有現場照片二幀在卷可稽，堪認有妨害原告耕
        作之情勢。況被告復未能提出任何積極證據證明在系爭土地上，確實有何合
        法占有之權利，從而，原告主張被告應如主文第一項所示，為有理由。
    ２、被告既無權占有系爭土地，原告主張受有相當於土地出租所得利益之損害，
        並依原告同時期出租予訴外人陳玉芬之租金收益計算，受有每年一百二十元
        之租金利益（一平方公尺十元，共計十二平方公尺），被告自七十六年七月
        二十一日起算至九十一年七月二十日共十五年不當得利之利益等事實，業據
        原告提出土地登記謄本、房屋租賃契約書各一份為證，被告對於原告上開請
        求並未提出任何陳述或主張（諸如時效抗辯等）供本院審酌，應認原告此部
        分之請求，為有理由，應予准許。原告雖另主張八十九年七月二十一日起至
        九十一年七月二十日止，共二年相當於租金收入之損害，爰依民法第一百八
        十四條之規定請求之，惟原告並未在聲明第二點加計算入，且原告此部分之
        主張，與前開不當得利之請求，兩者間具有請求權競合關係，僅得擇一主張
        ，併此敘明。
三、假執行之宣告：
    原告就主文第一、二項均陳明願供擔保，聲請宣告假執行，核無不合，爰分別酌
    定相當擔保金額准許之。
四、結論：原告之訴為有理由，依民事訴訟法第七十八條、第三百九十條第二項，判
    決如主文。
中　　　華　　　民　　　國　　九十一　　年　　 十二　　 月　　 十八　　 日
                                  臺灣苗栗地方法院苗栗簡易庭
~B法　　　官　吳振富
右為正本係照原本作成。
如對本判決上訴，須於判決送達後廿日內向本院提出上訴狀。
~B法院書記官　尤旗樟
中　　　華　　　民　　　國　　九十一　　年　　十二　　月　　十八　　日
